臺灣高等法院高雄分院刑事判決　　　　95年度上訴字第2261號
上　訴　人　臺灣高雄地方法院檢察署檢察官
被　　　告　甲○○
上列上訴人因被告違反毒品危害防制條例案件，不服臺灣高雄地
方法院95年度訴字第3590號中華民國95年11月15日第一審判決（
起訴案號：臺灣高雄地方法院檢察署95年度毒偵字第7158號），
提起上訴（移送本院併辦案號：同署95年度毒偵字第8253號），
本院判決如下：
    主  文
原判決撤銷。
甲○○施用第一級毒品，累犯，處有期徒刑壹年貳月。扣案第一
級毒品海洛因壹包（含包裝袋，驗後淨重零點零參公克），沒收
銷燬之。
    事  實
一、甲○○曾於民國90年間因施用毒品案件，經臺灣高雄地方法
    院以90年毒聲字第7676號裁定送勒戒處所觀察、勒戒後，認
    有繼續施用之傾向，又經以91年度毒聲字第2402號裁定令入
    戒治所施以強制戒治，再經以92年度毒聲字第295 號裁定停
    止強制戒治，所餘期間付保護管束，於92年2 月19日停止戒
    治，嗣保護管束期滿未經撤銷，以已執行論。又曾於84年間
    因違反肅清煙毒條例案件，經臺灣高雄地方法院判處有期徒
    刑3 年6 月確定；又於86年間因違反肅清煙毒條例案件，經
    本院判處有期徒刑3 年6 月確定，以上2 罪接續執行，於89
    年7 月1 日縮短刑期假釋出監，所餘刑期付保護管束，嗣經
    撤銷假釋，再入監執行殘刑，已於94年11月1 日縮短刑期執
    行完畢。詎其猶不知悛悔，明知海洛因係業經公告列為毒品
    危害防制條例之毒品，不得非法持有、施用，乃因已成癮而
    無法戒除，於強制戒治執行完畢5 年內，復基於非法施用第
    一級毒品海洛因之犯意，以將海洛因摻入香菸內吸食之方式
    ，反覆密集於：(一)95年7 月23日20時30分許回溯24小時內之
    某時（不含公力拘束時間），在高雄市區某不詳處所非法施
    用第一級毒品海洛因1 次，嗣於同日19時10分許，在高雄巿
    新興區○○路與七賢口，因行跡可疑為警查獲；(二)95年9 月
    1 日13時許，在高雄市○○區○○街47號4 樓住處內，非法
    施用第一級毒品海洛因1 次，嗣於同年月2 日15時30分許，
    因行跡可疑，為警在高雄巿鹽埕區○○○路與北端街口查獲
    ，並扣得其持有之第一級毒品海洛1 包（含包裝袋，驗前淨
    重0.06公克，驗後淨重0.03公克）；均經其同意採尿送驗而
    發覺上情。
二、案經高雄市政府警察局保安大隊報請臺灣高雄地方法院檢察
    署檢察官偵查起訴；並經高雄市政府警察局移送臺灣高雄地
    方法院檢察署檢察官轉送本院併辦審理。
    理  由
壹、證據能力部分：
一、按被告之自白，非出於強暴、脅迫、利誘、詐欺、疲勞訊問
    、違法羈押或其他不正之方法，且與事實相符者，得為證據
    。刑事訴訟法第156 條第1 項定有明文。查上揭第2 次施用
    第一級毒品海洛因之事實，已經被告甲○○（下稱被告）於
    原審審理時坦承不諱，且核與事實相符，詳如下述，依上開
    規定，自得為證據。
二、被告之尿液檢驗報告，係由查獲之警察機關主動送驗，雖非
    依刑事訴訟法第208 條規定送驗，惟該檢驗機關係高雄市立
    醫院，且於本院轄區從事濫用藥物尿液檢驗之鑑定多年，經
    本院審酌人權保障及公共利益之均衡維護，並無侵害被告關
    於鑑定權益，且考量被告在訴訟上防禦程度等具體情節（最
    高法院93年度台上字第5275號判決參考），認有證據能力。
三、至於毒品海洛因之鑑定通知書，係臺灣高雄地方法院檢察署
    檢察官委託送鑑，合於刑事訴訟法第208 條第1 項規定，係
    屬同法第159 條第1 項所指「除法律有規定者外」之情形，
    自有證據能力。
貳、實體部分：
一、上揭第2 次施用第一級毒品海洛因之事實，業據被告於原審
    坦承不諱，而被告於事實欄所載查獲時點後，先後為警採取
    之尿液，經送檢驗結果，均呈嗎啡陽性反應，有尿液送驗代
    碼姓名對照管制表及高雄市立凱旋醫院95年7 月30日A00000
    000 號、95年9 月11日A00000000 號濫用藥物尿液檢驗報告
    在卷可憑。扣案之粉末1 包（含包裝袋，驗前淨重0.06公克
    ，驗後淨重0.03公克），經送請鑑驗結果，確含第一級毒品
    海洛因成分，有高雄市立凱旋醫院95年9 月25日濫用藥物成
    品檢驗鑑定書在卷足稽，被告之自白應與事實相符，自可採
    為認定事實之證據。又被告於91年間因施用毒品案件，經裁
    定送強制戒治，並於92年2 月19日停止戒治而釋放，有臺灣
    高等法院被告前案紀錄表附卷可參，足認被告確於強制戒治
    執行完畢釋放後，5 年內再犯毒品危害防制條例第10條第1
    項施用第一級毒品海洛因之罪，本件事證明確，被告犯行洵
    堪認定。
二、按海洛因為毒品危害防制條例第2 條第2 項第1 款所明定之
    第一級毒品，核被告所為，其施用海洛因之犯行，係犯同條
    例第10條第1 項之施用第一級毒品罪。被告持有海洛因後進
    而施用，其持有之低度行為，應為施用之高度行為吸收，不
    另論罪。至於被告雖有2 次之施用第一級毒品行為，惟其時
    間均在95年7 月1 日以後，且係因已成癮而無法戒除，乃反
    覆於短時間內密集所為，應屬集合犯之包括單純一罪。公訴
    人雖僅就被告第2 次施用第一級毒品之犯行提起公訴，惟被
    告第1 次施用第一級毒品之犯行，與起訴論罪科刑部分，有
    集合犯之單純一罪關係，為起訴效力所及，本院自得併予審
    理。查被告曾於84年間因違反肅清煙毒條例案件，經臺灣高
    雄地方法院判處有期徒刑3 年6 月確定；又於86年間因違反
    肅清煙毒條例案件，經本院判處有期徒刑3 年6 月確定，以
    上2 罪接續執行，於89年7 月1 日縮短刑期假釋出監，所餘
    刑期付保護管束，嗣經撤銷假釋，再入監執行殘刑，已於94
    年11月1 日縮短刑期執行完畢，有臺灣高等法院被告前案紀
    錄表附卷可稽，其於5 年以內再故意犯本件有期徒刑以上之
    罪，應依刑法第47條第1 項規定，論以累犯，並加重其刑。
三、原審據以論罪科刑，固非無見。惟被告如事實欄所載第1 次
    施用第一級毒品之行為，原審未及審酌，自有未洽。檢察官
    上訴意旨，執此而指摘原判決不當，為有理由，自應由本院
    將原判決撤銷改判。爰審酌被告前因施用毒品案件，迭經觀
    察、勒戒及強制戒治後，猶再施用，足見其惡習已深，且戒
    絕毒癮之意志不堅，未能體悟施用毒品對自己、家人造成之
    傷害及社會之負擔，惟念其於犯後坦承犯行，態度尚稱良好
    ，及施用毒品本質上係屬戕害自身健康之行為，尚未直接危
    害他人，反社會性之程度應屬較低，及其施用次數等一切情
    狀，量處有期徒刑1 年2 月，資以懲儆。扣案之白色粉末1
    包（含包裝袋，驗前淨重0.06公克，驗後淨重0.03公克），
    經檢驗結果含有第一級毒品海洛因之成分，不問屬於犯人與
    否，應依毒品危害防制條例第18條第1 項前段規定沒收銷燬
    之；而毒品包裝於毒品鑑驗後仍包覆毒品，包裝袋上有微量
    毒品殘留，客觀上已與毒品無法析離，亦應依前揭規定併予
    沒收銷燬之。至於送驗耗費之海洛因，既已滅失不存在，自
    無宣告沒收銷燬之必要。
四、被告經合法傳喚，無正當理由不到庭，爰不待其陳述，逕行
    判決。
據上論結，應依刑事訴訟法第369 條第1 項前段、第371 條、第
364 條、第299 條第1 項前段，毒品危害防制條例第10條第1 項
、第18條第1 項前段，刑法第11條、第47條第1 項，判決如主文
。
本案經檢察官蔡國禎到庭執行職務。
中　　華　　民　　國　　96　　年　　1 　　月　　22　　日
                  刑事第五庭    審判長法  官  曾永宗
                                      法  官  任森銓
                                      法  官  王伯文
以上正本證明與原本無異。
如不服本判決應於收受本判決後10日內向本院提出上訴書狀，其
未敘述上訴理由者，並得於提起上訴後10日內向本院補提理由書
狀（均須按他造當事人之人數附繕本）「切勿逕送上級法院」。
中　　華　　民　　國　　96　　年　　1 　　月　　22　　日
　　　　　　　　　　　　　　　　　　　書記官  黎  珍
附錄本判決論罪科刑法條：
毒品危害防制條例第10條第1 項：
施用第一級毒品者，處6 月以上5 年以下有期徒刑。
